臺灣雲林地方法院民事裁定
111年度抗字第9號
抗  告  人  陳瑞昌  

相  對  人  張春勝  
上列當事人間聲請本票裁定許可強制執行事件，抗告人對於民國
111年4月6日本院111年度司票字第180號裁定提起抗告，本院裁
定如下：
    主  文
抗告駁回。
抗告費用新臺幣壹仟元由抗告人負擔。
    理  由
一、按執票人向本票發票人行使追索權時，得聲請法院裁定後強
    制執行，票據法第123條定有明文。又按本票既載明免除作
    成拒絕證書，則執票人聲請裁定准予強制執行時，自毋庸提
    出已為付款提示之證據。且本票執票人依票據法第123條規
    定向本票發票人行使追索權，聲請法院裁定准予強制執行，
    係屬非訟事件，對於此項聲請所為裁定，僅依非訟事件程序
    ，就本票形式上之要件是否具備予以審查為已足，發票人如
    主張執票人未為提示，依票據法第124條準用同法第95條但
    書之規定，應由其負舉證之責。發票人謂本票未經執票人提
    示，乃關係執票人得否行使追索權，係屬實體問題，應由發
    票人另行提起訴訟，以資解決（最高法院84年度台抗字第22
    號、93年度台抗字第83號裁定參照）。再者，本票執票人依
    票據法第123 條規定，聲請法院裁定許可對發票人強制執行
    係屬非訟事件程序，此項聲請之裁定，及抗告法院之裁定，
    僅依非訟事件程序，以審查強制執行許可與否，並無確定實
    體上法律關係存否之效力，如發票人就票據債務之存否有爭
    執時，應由發票人提起確認之訴，以資解決（最高法院56年
    度台抗字第714 號、57年度台抗字第76號裁定意旨參照）。
二、本件相對人主張：其執有抗告人為發票人所簽發如原裁定附
    表所示本票（下稱系爭本票），並免除作成拒絕證書。詎經
    提示未獲付款，爰依票據法第123 條規定，聲請裁定許可強
    制執行等情，已據相對人提出本票1紙為證，原法院於查核
    相對人提出之系爭本票後，裁定予以准許，於法並無不合。
三、抗告意旨以：
　　㈠按票據上之權利，對匯票承兌人及本票發票人，自到期日
      起算；見票即付之本票，自發票日起算；三年間不行使，
      因時效而消滅。時效完成後，債務人得拒絕給付。票據法
      第22條第1項、民法第144條第1項分別定有明文。是以，
      本票發票人於執票人之票款請求權時效完成後，得拒絕給
      付。次按票據法第123條規定，執票人向本票發票人行使
      追索權時，得聲請法院裁定後強制執行，是本票執票人依
      此規定提出聲請，性質上為行使其對發票人之票款請求權
      ，如發票人為時效完成之抗辯，經法院調查後採信之，當
      足以妨礙執票人行使該請求權，而應認執票人聲請法院裁
      定准許本票為強制執行為無理由。再按最高法院57年度台
      抗字第76號判決意旨：「本票執票人，依票據法第123條
      規定，聲請法院裁定許可對發票人強制執行，係屬非訟事
      件，此項聲請之裁定，及抗告法院之裁定，僅依非訟事件
      程序，以審查強制執行許可與否，並無確定實體上法律關
      係存否之效力，如發票人就票據債務之存否有爭執時，應
      由發票人提起確認之訴，以資解決。」，參照其理由論述
      「如發票人就票據關係有爭執時，除從『票據外觀即得解
      決』外，仍應由發票人提起確認之訴，以資解決」，在本
      票執票人持本票聲請法院裁定後強制執行之非訟程序中，
      發票人抗辯票款請求權時效已完成之情形，如從本票「外
      觀即足以認定此事實存在」，且「執票人無爭執」時，法
      院非不得就此時效抗辯加以審認。故若依系爭本票外觀，
      即足認定相對人之請求權已罹於時效，依上說明，持該罹
      於時效之本票聲請裁定強制執行者，應為無理由，不應准
      許之。
　　㈡本件抗告人否認相對人曾提示系爭本票行使權利，且就系
      爭本票之外觀所載系爭本票到期日為民國107年10月1日，
      計算其票據上權利之時效，應自到期日起算3年，故系爭
      本票之時效最晚於110年10月2日已完成，但相對人卻遲至
      111年4月1日始就系爭本票對抗告人聲請裁定許可強制執
      行，故依系爭本票外觀即可認定其請求權之行使已逾3年
      時效期間，抗告人據此為時效抗辯。則相對人聲請就系爭
      本票裁定准許強制執行，為無理由，不應准許，然原審未
      及審究抗告人之時效抗辯，而准許系爭本票強制執行，恐
      有違誤，爰依法提起抗告。
　　㈢並聲明：
　　　⒈原裁定廢棄。
　　　⒉程序費用由相對人負擔。
四、本院之判斷：
　　㈠系爭本票上既載有「本本票免除作成拒絕證書」字樣，相
      對人於聲請系爭本票強制執行裁定時，主張業經其提示不
      獲付款，即為已足，抗告人抗辯相對人未為提示，依前開
      說明，自應由抗告人就相對人未為提示乙節負舉證責任。
      然抗告人雖主張相對人未曾向其提示系爭本票等情，僅以
      陳報狀撰寫切結書1紙切結相對人並未提示本票，然該切
      結書僅為抗告人之主張及陳述，並非證據，此外並未舉何
      證據以資證明，故原審裁定准予強制執行，於法並無不合
      。
　　㈡抗告人雖由主張系爭本票之到期日為107年10月1日，相對
      人於111年4月1日始聲請裁定許可強制執行，足認相對人
      之請求權行使已逾票據法第22條第1項所規定之3年消滅時
      效等語，然此乃實體法上之爭執，即便由系爭本票之外觀
      認為相對人之給付票款請求權已罹於時效，然仍可能有時
      效中斷重新起算或時效不完成之情形存在，此仍應由抗告
      人另行提起訴訟，以資解決，並非本件非訟程序所能加以
      審究。從而，抗告意旨請求廢棄原裁定，為無理由，應予
      駁回。　　　　
四、據上論結，本件抗告為無理由，依非訟事件法第46條、第21
    條第2項、第24條第1項，民事訴訟法第495條之1第1項、第4
    49條第1項、第78條，裁定如主文。
中　　華　　民　　國　　111 　年　　5 　　月　　17　　日
            民事第二庭    審判長法  官  陳秋如    
　　　　　　　　　              法  官  洪儀芳
　　　　　　　　　              法  官  楊昱辰
以上正本係照原本作成。
不得再抗告。
中　　華　　民　　國　　111 　年　　5 　　月　　17　　日
                                書記官  陳玉珮